臺灣臺南地方法院刑事判決　　　　　　100年度簡上字第187號
上　訴　人　謝秉風
上列上訴人因詐欺案件，不服本院100年度簡字第1174號中華民
國100年6月30日第一審刑事簡易判決（聲請簡易判決處刑案號：
100年度偵字第2859、6263號），提起上訴及移送併辦（100年度
偵字第9460號、臺灣士林地方法院檢察署100年度偵字第1434號
），本院管轄之第二審合議庭判決如下：
    主  文
原判決撤銷。
謝秉風幫助意圖為自己不法之所有，以詐術使人將本人之物交付
，處有期徒刑肆月，如易科罰金，以新臺幣壹仟元折算壹日。
    事  實
一、犯罪事實：
  (一)謝秉風明知詐騙集團等不法份子經常利用他人所申請金融機
    構帳戶、電話，從事詐欺取財犯行，因而獲取不法利益並逃
    避執法人員之追查，竟仍基於縱使幫助詐欺集團實施詐欺取
    財犯行亦無所謂之不確定故意，於民國（下同）99年8月24
    日，在台南市永康區家樂福大賣場門市內，辦理含家樂福電
    信公司0000000000號門號之行動電話共6支（另5支分別為亞
    太、台哥大、7-11電信等公司各1支、遠傳電信公司2支，門
    號不詳，餘5支與本案無涉），於辦妥後將上開行動電話交
    付某真實姓名年籍不詳之詐欺集團成員男子。
  (二)該詐欺集團成員於99年10月下旬某日，使用謝秉風申辦上開
    0000000000號行動電話，以介紹工作為由與張家豪（由檢察
    官另行偵辦）連絡，要求張家豪交付存摺及提款卡（含密碼
    ）才能提供工作，張家豪遂提供其新竹北埔郵局帳號000000
    00000000號存摺影本及提款卡（含密碼）與該詐欺集團後，
    該詐欺集團向以電話何懿廷佯稱其於於網路購物扣款錯誤，
    為避免重複扣款，要求其前往提款機依電話指示操作餘額查
    詢，何懿廷依詐欺集團指示操作提款機，於99年10月25日20
    時48分許，匯款23,946元至上開張家豪郵局帳戶內而受騙。
  (三)該詐欺集團成員於99年10月25日以謝秉風上開0000000000號
    行動電話，與有幫助詐欺犯意之高聖硯（另經臺灣桃園地方
    法院以100年度桃簡字第959號刑事簡易判決判處有期徒刑2
    月）連絡，由高聖硯提供其所有臺灣銀行南崁分行0000000
    000000000的存摺影本及提款卡（含密碼）與該詐欺集團後
    ，該詐欺集團以電話向郭鴻圖佯稱其於網路購物扣款錯誤，
    為避免重複扣款，要求其前往銀行提款機依其電話指示操作
    以查驗身份，郭鴻圖依詐欺集團指示操作提款機，於99年10
    月25日17時50分許，匯款29,105元至上開高聖硯臺灣銀行帳
    戶內而受騙。
  (四)該詐欺集團成員於99年10月25日15時許以謝秉風上開000000
    0000號行動電話，與有幫助詐欺犯意之李建良（另經臺灣板
    橋地方法院以100年度簡字第1351號刑事簡易判決判處拘役
    30日）連絡，由李建良提供其父李月靈所有臺灣新光商業銀
    行東三重分行帳號0000000000000號帳戶提款卡及密碼與該
    詐欺集團後，該詐欺集團以電話向唐翠蓮圖佯稱其於網路購
    物扣款錯誤，為避免重複扣款，要求其前往銀行提款機依其
    電話指示操作以查驗身份，唐翠蓮依詐欺集團指示操作提款
    機，於99年10月26日20時12分許，匯款29,987元至上開李月
    靈所有臺灣新光商業銀行帳戶內而受騙。
二、案經桃園縣政府警察局蘆竹分局報告臺灣桃園地方法院檢察
    署呈請臺灣高等法院檢察署檢察長令轉暨高雄市政府警察局
    左營分局移送臺灣臺南地方法院檢察署檢察官偵查後聲請以
    簡易判決處刑，及同署檢察官（100年度偵字第9460號）暨
    臺灣士林地方法院檢察署檢察官（100年度偵字第1434號）
    於本院第二審審理期間移送併辦。
    理  由
一、本判決所引用之供述證據，檢察官及被告於本案言詞辯論終
    結前，均未爭執其證據能力，本院審酌各該證據之作成或取
    得之狀況，並無非法或不當取證之情事，亦無顯不可信或證
    據力明顯過低之情形，且經本院於審判期日依法進行證據之
    調查、辯論，依刑事訴訟法第159條之5規定，認均有證據能
    力，先予敘明。
二、上開事實，業據被告謝秉風於偵查及本院審理時供承不諱（
    偵一卷P09～P12、警卷P01～P04、偵四卷PI0～P12、審二卷
    P21～P24），並經證人何懿廷（警卷P09～P10）、郭鴻圖（
    偵一卷P06～P07）、唐翠蓮（偵八卷P35～P36）於警詢中證
    述確遭詐欺集團詐騙而交付財物，核與張家豪（警卷P05～
    P08）、高聖硯（偵一卷，P03～P05、P39～P40）、李建良
    （偵七卷P25～P28、P101～P105）證述詐欺集團確係透過被
    告申辦之0000000000行動電話與渠等連絡交付存摺、提款卡
    事宜。且有被告申辦0000000000行動電話門號查詢資料（警
    卷P16～P17、偵一卷P13～P14）等資料在卷可按，本件事證
    明確，被告犯行應可認定。
三、論罪科刑：
  (一)按刑法上之幫助犯，係對於犯罪與正犯有共同之認識，而以
    幫助之意思，對於正犯資以助力，而未參與實施犯罪之行為
    者而言（最高法院75年度臺上字第1509號、88年度臺上字第
    1270號判決均同此意旨）。是如未參與實施犯罪構成要件之
    行為，且係出於幫助之意思提供助力，即屬幫助犯，而非共
    同正犯，不適用責任共同原則（亦有最高法院89年度台上字
    第6946號判決要旨可參）。被告謝秉風以提供行動電話之方
    式幫助該犯罪集團實行詐欺取財之犯罪行為，係詐欺取財構
    成要件以外之行為，核其所為，係犯刑法第30條第1項前段
    、第339條第1項詐欺取財罪之幫助犯，並依刑法第30條第2
    項之規定，按正犯之刑減輕之。又被告以一次提供行動電話
    之行為，幫助詐騙集團成員分別向上述3名被害人施用詐術
    使陷於錯誤而交付金錢，係以一幫助行為觸犯數罪名，成立
    同種之想像競合犯，僅論以一幫助詐欺取財罪。又臺灣士林
    地方法院檢察署100年度偵字第1434號併辦意旨書所載犯罪
    事實，與本件原聲請簡易判決處刑之犯罪事實相同，為同一
    案件；併辦部分即事實欄一之(四)部分（臺灣臺南地方法院檢
    察署100年度偵字第9460號），與本件論罪科刑部分有想像
    競合犯裁判上一罪關係，本院自得均併予審理。
  (二)原審以被告罪證明確而予論罪科刑，固非無見，惟原審未及
    審酌併辦部分即事實欄一之(四)所載被害人唐翠蓮遭詐騙集團
    施用詐術而交付金錢之情節，自難認允當，被告據此提起上
    訴，請求撤銷原判決，另為適當判決，為有理由，應由本院
    撤銷改判。
  (三)爰審酌被告提供帳戶供他人作不法使用，影響社會金融交易
    秩序，助長詐欺犯行猖獗，並因此使被害人事後向隱身幕後
    之詐欺集團成員追償困難，且增加刑事犯罪偵查之困難度，
    誠然不該，惟念其僅係對他人詐欺取財犯行提供助力，未參
    與詐欺取財犯行之實行，且其犯後坦承犯行，尚知己非，暨
    本案被害人人數及所受損害金額等一切情狀，量處如主文所
    示之刑，並諭知易科罰金之折算標準。
據上論斷，依刑事訴訟法第455條之1第1項、第3項、第369條第
1項前段、第364條、第299條第1項前段，刑法第339條第1項、第
55條、第30條第1項前段、第2項、第41條第1項前段，刑法施行
法第1條之1，判決如主文。
本案經檢察官鄭葆琳到庭執行職務。
中    華    民    國   100    年    12    月    15    日
               刑事庭第一庭    審判長法  官  鄧希賢
                                     法  官  高如宜
                                     法  官  陳振謙
以上正本證明與原本無異。
不得上訴。
                                     書記官  黃雅雲
中    華    民    國   100    年    12    月    15    日
附錄本案論罪科刑法條
中華民國刑法第30條：
幫助他人實行犯罪行為者，為幫助犯。雖他人不知幫助之情者，
亦同。
幫助犯之處罰，得按正犯之刑減輕之。
中華民國刑法第339條第1項：
意圖為自己或第三人不法之所有，以詐術使人將本人或第三人之
物交付者，處 5 年以下有期徒刑、拘役或科或併科 1 千元以下
罰金。